臺灣新北地方法院刑事判決
                                  111年度審交易字第104號
公  訴  人  臺灣新北地方檢察署檢察官
被      告  張哲維




上列被告因過失傷害案件，經檢察官提起公訴（110年度調偵字
第2583號），被告就被訴事實為有罪陳述，本院改行簡式審判程
序審理，判決如下：
    主  文
張哲維汽車駕駛人，無駕駛執照駕車而犯過失傷害罪，處拘役伍
拾伍日，如易科罰金，以新臺幣壹仟元折算壹日。
    事  實
一、張哲維未考領有普通小型車駕駛執照，竟仍於民國110年1月
    9日22時16分許，駕駛車牌號碼000-0000號自用小客車，沿
    新北市蘆洲區光華路往中華街方向行駛，行經同市區蘆洲區
    光華路、長榮路、中華街及九芎街90巷多岔路口，本應注意
    車前狀況，並隨時採取必要之安全措施，而依當時天候晴、
    夜間有照明、柏油路面乾燥無缺陷、道路無障礙物、視距良
    好等狀況，並無不能注意之情事，竟疏未注意及此，貿然通
    行多岔路口往中華街前行，適張美娟騎乘車牌號碼000-000
    號普通重型機車以前載方式附載其子林○安（98年6月生，真
    實姓名年籍詳卷），同行經上開多岔路口，同往中華街方向
    前行，並行駛在張哲維所駕駛車輛之右前方，旋因2車皆欲
    匯流駛入中華街，張哲維駕車未注意右前方行車動態而未及
    煞停，其汽車之右前車頭處遂撞擊張美娟所騎乘機車之左側
    車身中段處，致張美娟、林○安當場人車倒、地，張美娟因
    此受有臉部鈍傷、頸部挫傷、左肩挫傷、骨盆挫傷、左側膝
    部擦傷、左踝挫傷、左前臂挫傷、左手肘擦傷、雙手挫傷等
    傷害，林○安亦因此受到腹壁挫傷等傷害。張哲維於肇事後
    ，經警獲報前往現場處理，於司法警察尚未知悉肇事者為何
    人前，主動坦承肇事，自首而接受裁判，因而查知上情。
二、案經張美娟、林○安訴由新北市政府警察局蘆洲分局移送臺
    灣新北地方檢察署檢察官偵查起訴。
    理  由
一、訊據被告張哲維對於上揭犯行坦承不諱，核與告訴人張美娟
　　於警詢、偵查中之指述情節大致相符，並有新北市政府警察
    局蘆洲分局蘆洲交通分隊道路交通事故現場圖、道路交通事
    故調查報告表㈠㈡、道路交通事故肇事人自首情形記錄表、新
    北市政府警察局舉發違反道路交通管理事件通知單、公路監
    理電子閘門查詢結果資料、新北市政府車輛行車事故鑑定會
    新北車鑑字第0000000-0號鑑定意見書各1份、新北市立聯合
    醫院診斷證明書2份、現場暨車損照片12張、街道監視器暨
    行車紀錄器錄影畫面截圖共8張（含光碟1片）在卷可稽。按
    汽車行駛時，駕駛人應注意車前狀況，並隨時採取必要之安
    全措施，道路交通安全規則第94條第3項定有明文。查被告
    駕駛上開車輛行駛至犯罪事實欄所載多岔路口時，本應注意
    車前行車動態，隨時採取必要之煞停或閃避等安全措施，而
    依當時行車客觀情狀觀之，並無不能注意之情事，且依卷附
    被告提出之行車紀錄器錄影畫面數位檔案暨截圖（見偵卷第
    51頁下圖、存放袋）以觀，被告由新北市蘆洲區光華路駛出
    前行往中華街匯流途中，由其前方視野已能見告訴人張美娟
    機車行駛在其右前方不遠處，且行車動向已朝中華街前行匯
    流，惟被告竟疏未注意，即時煞停或閃避，以致其汽車之右
    前車頭處撞擊告訴人張美娟所騎乘機車之左側車身中段處，
    造成告訴人張美娟、林○安受有上開傷勢，被告就本案交通
    事故之發生顯有違反前開交通安全規則所定注意義務之過失
    ，足徵被告之過失行為與告訴人之受傷結果間，具有相當因
    果關係，被告自應負過失傷害之責，縱被告認告訴人張美娟
    駕車與有過失，惟不因此解免被告之過失責任，本件被告之
    自白與事實相符，本件事證明確，被告犯行堪以認定，應依
    法論科。
二、論罪科刑：
  ㈠按汽車駕駛人，無駕駛執照駕車、酒醉駕車、吸食毒品或迷
    幻藥駕車、行駛人行道或行經行人穿越道不依規定讓行人優
    先通行，因而致人受傷或死亡，依法應負刑事責任者，加重
    其刑至二分之一，道路交通管理處罰條例第86條第1項定有
    明文。該條項規定係就刑法基本犯罪類型，於加害人為汽車
    駕駛人，於從事駕駛汽車之特定行為時，因而致人傷亡之特
    殊行為要件予以加重處罰，已就刑法各罪犯罪類型變更之個
    別犯罪行為予以加重，而成另一獨立之罪名，自屬刑法分則
    加重之性質。查被告未曾考領有普通小型車駕駛執照，有公
    路監理電子閘門證號查詢汽車駕駛人資料1份在卷可參，是
    本案發生時，被告即屬無駕駛執照之狀態至明。
  ㈡核被告所為，係犯道路交通管理處罰條例第86條第1項、刑法
    第284條前段之汽車駕駛人，無駕駛執照駕車而犯過失傷害
    罪，並應依道路交通管理處罰條例第86條第1項規定加重其
    刑。被告以一過失駕駛行為，致告訴人張美娟、林○安受傷
    ，為一行為觸犯數罪名之同種想像競合犯，應依刑法第55條
    規定，從一重處斷。又被告於案發後停留現場，於有偵查權
    限之機關及公務員發覺其犯罪前，向前往現場處理之員警表
    明其為肇事人自首並願接受裁判乙節，有道路交通事故肇事
    人自首情形記錄表1 份附卷可按，足認被告合於自首要件，
    應依刑法第62條前段之規定減輕其刑，並依法先加重後減輕
    之。
  ㈢爰審酌被告未曾考領有普通小型車駕駛執照，為無駕駛執照
    之人，仍執意駕駛車輛行駛於道路，且疏未注意車前行車動
    態，並隨時採取必要之安全措施，駕駛態度實有輕忽，惟念
    其已坦承犯行，非無悔意，兼衡其自陳國中畢業之智識程度
    ，從事人力仲介為業、月收入新臺幣2萬元，尚有祖父、祖
    母需扶養之家庭生活狀況，暨告訴人所受傷勢情形、被告之
    過失情節，暨雙方就賠償金額差距頗大，無法達成共識，迄
    今未能和解或取得告訴人原諒等一切情狀，量處如主文所示
    之刑，以資懲儆，並諭知易科罰金之折算標準。
據上論斷，應依刑事訴訟法第273條之1第1項、第299條第1項前
段，道路交通管理處罰條例第86條第1項，刑法第11條前段、第2
84條前段、第55條、第62條前段、第41條第1項前段，刑法施行
法第1條之1第1項，判決如主文。
本案經檢察官曾開源偵查起訴，由檢察官盧祐涵到庭執行職務。
中　　華　　民　　國　　111 　年　　3 　　月　　25　　日
             刑事第二十五庭  法  官  王綽光
上列正本證明與原本無異。
如不服本判決，應於判決送達後20日內敘明上訴理由，向本院提
出上訴狀 (應附繕本) ，上訴於臺灣高等法院。其未敘述上訴理
由者，應於上訴期間屆滿後20日內向本院補提理由書「切勿逕送
上級法院」。
                              書記官　王嘉蓉
中　　華　　民　　國　　111 　年　　3 　　月　　28　　日
附錄本案論罪科刑法條全文：
中華民國刑法第284條
因過失傷害人者，處1 年以下有期徒刑、拘役或10萬元以下罰金
；致重傷者，處3 年以下有期徒刑、拘役或30萬元以下罰金。